【裁判字號】    89,上訴,3564
【裁判日期】    891229
【裁判案由】    偽造文書
【裁判全文】
臺灣高等法院刑事判決                          八十九年度上訴字第三五六四號
    上  訴  人
    即  被  告  甲○○
    選任辯護人  賴青鵬
右上訴人因偽造文書案件，不服臺灣臺北地方法院八十九年度訴字第一三一號，中華
民國八十九年八月十五日第一審判決（起訴案號：臺灣臺北地方法院檢察署八十八年
度偵字第二六一五○號）提起上訴，本院判決如左：
    主  文
上訴駁回。
    事  實
一、甲○○於民國（下同）八十八年九月四日淩晨五時五十分，駕駛其以乙○○名義
    所購買之ＢＭＷ牌車號ＤＰ─七五八八號自用小客車，行經台北市○○○路○段
    二二三巷口，因無照駕駛，為警查獲，依法舉發並吊扣該車車牌一面，甲○○竟
    偽稱其係「陳豫齊」，在台北市政府警察局舉發違反道路交通管理事件通知單（
    下稱舉發通知單）上收受通知欄內偽簽「陳豫齊」之署押，表示收受該通知單，
    並提出行使交付警員，足以生損害於警察機關對交通違規管理事件之正確性。嗣
    於同年月二十三日晚上十時四十五分，駕駛上開自用小客車，途經台北市○○○
    路與南京東路口時，因未懸掛車牌而遭警盤查，始為警於上開車內發現前開舉發
    通知單，查覺有異因而查獲上情。
二、案經台北市政府警察局報告台灣士林地方法院檢察署呈請台灣高等法院檢察署移
    轉台灣台北地方法院檢察署檢察官偵查起訴。
    理  由
一、右揭犯罪事實業據上訴人即被告甲○○於警訊、偵查及原審審理時坦承不諱，且
    有台北市政府警察局（八七）Ｂ字第０五六六八一四號舉發道路交通管理事件通
    知單影本附卷可參，被告自白核與事實相符，本件事證已臻明確，其犯行洵堪認
    定。
二、被告甲○○在警員填發之舉發通知單上偽簽「陳豫蜞」之署押，係表示該舉發通
    知單已收受之證明，其簽收後，並已交付警員，顯然於該文書之內容有所主張，
    並提出行使，足以生損害於警察機關對於交通違規事件管理之正確性。其偽造署
    押係偽造私文書之部分行為，應為偽造私文書之全部行為所吸收；而偽造私文書
    之低度行為應為行使偽造私文書之高度行為所吸收，均不另論罪，是核被告所為
    ，應係犯刑法第二百十六條之行使偽造私文書罪。公訴人雖僅就被告偽造文書之
    犯行提起公訴，然檢察官就犯罪事實一部起訴者，其效力及於全部，本件被告行
    使偽造私文書部分之犯罪事實，與公訴人起訴之偽造私文書部分，有前後階段行
    為之吸收犯之關係，已如前述，本院自應就實質上一罪之行使偽造私文書部分一
    併加以裁判。
三、原審以被告行使偽造私文書部分犯罪明確，同此事實認定，而適用刑法第二百十
    六條、第二百十條、第二百十九條，並審酌被告犯罪動機、手段、犯罪所生之損
    害尚非嚴重、犯罪後坦承其犯行並深感悔悟，量處有期徒刑肆月。另扣案之臺北
    市政府警察局北市警交（八七）Ｂ字第０五六六八一四號舉發違反道路交通管理
    事件通知單偽造「陳豫齊」之署押一枚，應依刑法第二百十九條第一項之規定，
    予以宣告沒收。經核原判決上開認事用法，洵無不合。被告未具理由空言上訴指
    摘原判決不當，尚非有理由，應予駁回。被告經合法傳喚，無正當理由不到庭，
    爰不待其陳述，逕行判決之。
四、至台灣新竹地方法院檢察署八十九年度偵緝字第二六號移送併辦意旨另以：被告
    甲○○基於概括犯意，於八十八年四月起至八十八年五月止，於台北市各地以信
    用貸款為由，向何孟昇、趙偉弘、陳廣忠、范貴軫、范仁誠詐騙可由其代辦信用
    貸款，並謊稱事後給予何孟昇貸款金額百分之五作為佣金，並委由何孟昇向范仁
    誠等人索取證件，何孟昇於八十八年五月於台北市○○○路○段將證件交付予被
    告，被告為圖謀不法暴利，持何孟昇等被害人身分證件拿至弘頎通訊公司冒名申
    請行動電話，並在行動電話申請書上偽簽何孟昇、趙偉弘、陳廣忠、笵貴軫、范
    仁誠之姓名，於申請通過取得ＳＩＭ卡後，再將ＳＩＭ卡高價轉售予第三人盜打
    國際色情電話，因認被告涉有刑法第二百十條偽造私文書罪嫌，而認併辦部分與
    本件論罪科刑部份為連續犯，屬裁判上一罪，有審判不可分之關係移送法院併辦
    。原審訊據被告甲○○固不否認有於行動電話申請書上偽簽何孟昇等人之姓名，
    惟辯稱併辦部分與本件論罪科刑之偽造文書部分純係二回事，並無概括犯意等語
    。查：本件偽造文書部分乃係因被告於八十八年九月四日為警攔查臨檢，未帶駕
    駛，故心生畏懼始在舉發通知單上偽簽「陳豫齊」之姓名；移送併辦部分依併辦
    意旨所述，乃係被告於八十八年四月起至五月間，為圖不法利益以他人之身分證
    冒名申請行動電話之ＳＩＭ卡，再將之轉售得利，是前後兩者發生時間相距長達
    五個月之久，且被告偽簽他人姓名之動機、目的及兩者發生之時間觀察，被告實
    不可能係基於概括犯意而為之，故本件應屬被告臨時起意始在舉發通知單上偽簽
    「陳豫齊」之姓名，其所辯其二者並無概括犯意尚屬可採。移送併辦部分與本件
    論罪科刑部分被告既非基於概括犯意而為之，兩者間自不生連續犯之裁判上一罪
    關係，非起訴效力所及，本院自無從併予審理，應退由檢察官依法偵辦，另為適
    法之處理，附此敘明。
據上論斷，應依刑事訴訟法第三百六十八條、第三百七十一條，判決如主文。
本案經檢察官柯晴男到庭執行職務。
中      華      民      國    八十九    年     十二     月    二十九    日
                            臺灣高等法院刑事第十二庭
                                    審判長法  官  劉  景  星
                                          法  官  陳  博  志
                                          法  官  陳  志  洋
右正本證明與原本無異。
如不服本判決應於收受送達後十日內向本院提出上訴書狀，其未敘述上訴之理由者並
得於提起上訴後十日內向本院補提理由書（均須按他造當事人之人數附繕本）。
    書記官  顧 倪淑 貞
中      華      民      國    九十      年      一     月      二       日


司法院資訊處製作；財團法人民間司法改革基金會備份。
